【裁判字號】    98,易,1037
【裁判日期】    990623
【裁判案由】    恐嚇取財等
【裁判全文】
臺灣高雄地方法院刑事判決              98年度易字第1037號
公  訴  人  臺灣高雄地方法院檢察署檢察官
被      告  乙○○
選任辯護人  黃奉彬律師
被      告  丙○○
上列被告因恐嚇取財等案件，經檢察官提起公訴（98年度偵字第
12401 號），本院判決如下：
    主  文
乙○○犯重利罪，處有期徒刑參月，扣案之名片壹盒，沒收之；
又共同犯剝奪他人行動自由罪，處有期徒刑拾月。應執行有期徒
刑壹年，扣案之名片壹盒，沒收之。被訴恐嚇部分，無罪。
丙○○共同犯剝奪他人自由罪，處有期徒刑捌月。被訴重利、恐
嚇部分，無罪。
    事  實
一、乙○○基於利用他人急迫而貸以金錢，並取得與原本顯不相
    當重利之犯意，印製「缺錢互助會，小馬，0000000000，息
    低保密，歡迎比較」之名片，進而利用甲1（姓名年籍詳卷）
    需款孔亟去電乙○○表明欲借款應急之機會，於民國96年11
    月間，以每10天應付本金5 萬元之利息1 萬5000元，首期利
    息則預先扣除之計息方式，對甲1貸予新台幣（下同）30萬元
    現金，並收取與原本顯不相當之重利，致甲1實際僅借得21萬
    元，而甲1於借款時，亦簽署本票4 紙作為擔保，並由甲1友人
    張柏豪在本票背面背書，擔任背書人。
二、嗣因甲1經濟困難，無法按時償還本息，乙○○屢向甲1催討未
    獲，恰於97年10月5 日下午5 時許，乙○○駕駛白色BMW 轎
    車，行經高雄市○○路與永豐路口之85度C 咖啡店，撞見為
    甲1擔任保證人之張柏豪，乙○○隨即去電丙○○到場協助，
    2 人並共同基於剝奪張柏豪行動自由之犯意聯絡，先由乙○○當場叫張柏豪不要離開，及通知丙○○前往現場，並要求
    張柏豪一同搭乘乙○○所駕駛之自小客車，前往位於高雄市
    ○○區○○街30號（起訴書誤載為28號），由鄭喬羽經營之
    「尚賀茶行」內商談甲1之債務問題，丙○○不斷以：「要好
    好處理，不要弄髒我的手，不然要斷手斷腳」等言語恐嚇張
    柏豪，並表示要張柏豪拿出10萬元才能離開，致張柏豪心生
    畏懼而不敢離開，惟因張柏豪無法交付10萬元，為離開「尚
    賀茶行」，不得不電請友人戊○○攜帶本票到場代為償還。
    經戊○○於同日晚上8 時許到場與乙○○等周旋後，談妥由
    戊○○先行以自己名義簽發票面金額10萬元之本票1 紙交予
    乙○○等，張柏豪始得以隨同戊○○離去，翌日再由戊○○
    持他人票面金額總數相同之支票換回甲1所開立之本票2 紙。
三、案經張柏豪訴由高雄市政府警察局苓雅分局移請臺灣高雄地
    方法院檢察署檢察官偵查起訴。
    理  由
壹、有罪部分：
一、證據能力部分：
（一）證人甲1及戊○○於警詢中所為之供述，依陳述整體、實質
      內容而言，核與其等於本院審理中之陳述大致相符，是其
      等於警詢中之陳述即不符刑事訴訟法第159 條之2 有關傳
      聞例外之規定，自無證據能力。
（二）按被告以外之人於審判中有滯留國外或所在不明而無法傳
      喚或傳喚不到者，其於檢察事務官、司法警察官或司法警
      察調查中所為之陳述，經證明具有可信之特別情況，且為
      證明犯罪事實之存否所必要者，得為證據，刑事訴訟法第
      159 條之3 第3 款定有明文。查本件證人即告訴人張柏豪
      於警詢中之陳述，為被告以外之人於審判外之陳述，雖屬
      傳聞證據，惟本院於審理時依其戶籍地即高雄縣大寮鄉○○村○○路72號、居住地即高雄市苓雅區○○○路139 號
      7 樓之5 、高雄市○○區○○路3 號4 樓之3 傳喚結果，
      分別經寄存送達及補充送達而未到庭，且經本院函請高雄
      縣政府警察局林園分局、高雄市政府苓雅分局代為拘提，
      亦拘提未獲，並查無在監在押等情，有本院送達證書、個
      人基本資料查詢結果、臺灣高等法院在監在押全國紀錄表
      及高雄縣政府警察局林園分局99年5 月20日高縣林警偵拘
      字第0990000184號函、高雄市政府警察局苓雅分局99年5
      月19日高市警苓分偵字第0990013351號函各1 份（本院卷
      第79-81 頁、第103-116 頁）在卷可憑，足認張柏豪應有
      所在不明而無法傳喚之情形。本院審酌證人張柏豪於警詢
      時之陳述，業經其表示不須辯護人在場，且詢問過程均有
      錄音，並就詢問內容，皆能清楚詳細回答所述各情，復無
      證據顯示製作筆錄之員警有以強暴、脅迫、利誘、詐欺、
      疲勞訊問、違法羈押或其他不正方法取供之情事，亦查無
      於警詢過程中有其他任何違法失當之處，且自證人張柏豪
      之警詢筆錄內容以觀，其與被告2 人間利害相反，應不致
      有為迴護被告而為不實陳述之理，是其於警詢時所製作之
      筆錄，應為自由意志下，且係出於其真意所為之陳述，顯
      具有可信之特別情況，且為證明犯罪事實之存否所必要，
      依前揭規定，證人張柏豪於警詢時之陳述自有證據能力。
（三）本判決所引之其餘傳聞證據，檢察官、被告及辯護人均同
      意列為證據，本院審酌上開證據之取得過程並無瑕疵，又
      與待證事實具有關聯性，證明力亦非明顯過低，採為本案
      證據具有適當性，依刑事訴訟法第159 條之5 第1 項規定
      ，得為證據。
二、訊據被告乙○○矢口否認有何重利及妨害自由之犯行，並辯
    稱：30萬元是我投資甲1的牛蒡生意，約在96年10、11月左右
    ，當面將30萬元現金交給甲1，但甲1一直都沒有拿契約書給我
    簽，所以我就向甲1要錢，甲1因此開立4 張本票給我，本票背
    面也都有張柏豪的背書，所以我在找到張柏豪之後，才會請
    他代為償還這筆錢云云。辯護人並以：重利的部分僅有甲1指
    訴，且甲1前後供述內容，對於借款時間、金額差異甚大，是
    否真有此事，尚有存疑；何況被告也沒有強迫甲1借款，甲1是
    否急迫輕率無經驗，亦有可疑等語，為被告乙○○辯護。經
    查：
（一）被告乙○○涉犯重利部分：
   1、證人即被害人甲1於本院審理中證稱：我有在96年11月間跟
      被告乙○○借30萬元，但是因為他利息太高，我還不起，
      他每個星期都要拿30分的利息，我為了要清償利息，都到
      處賺錢，還跟朋友借，也沒有辦法經營生意，嗣後因還不
      出款項，我就在97年3 月份簽署金額約30萬元之本票4 張
      給被告乙○○，並由張柏豪在背面背書，用以清償我積欠
      被告乙○○之債務等語（本院卷第61-70 頁）。又證人戊○○於本院審理中證稱：我在97年10月6 日有接到張柏豪
      的電話，去一家茶行處理事情，當時是因為他與對方（即
      被告乙○○）不清不楚，兩方僵在那邊，算是在那邊交談
      ，沒有結果，所以要我去，我到場之後，多少也有瞭解一
      點，主要是有人欠被告的錢，被告說張柏豪有答應要還，
      但張柏豪說沒有，後來就說要用錢解決，記得好像有談到
      金額是30萬元，我說張柏豪也沒有什麼錢，而且他們在那
      邊牽扯很久，所以後來是用10萬元解決等語（本院卷第90
      -96 頁）。參以甲1於97年3 月9 日分別開立票號TH689401
      、面額3 萬元、付款日97年4 月1 日；票號TH689402、面
      額3 萬元、付款日97年3 月9 日；票號TH689403、面額12
      萬元、付款日97年7 月1 日；票號TH689404、面額12萬元
      、付款日97年8 月1 日，且此4 張本票背面均有張柏豪之
      簽名等情，有卷附本票影本4 張（本院卷第19頁）可佐。
      足認甲1確有因其與被告乙○○之間30萬元之債務關係，開
      立有張柏豪背書之本票4 紙，嗣後係因戊○○出面開立本
      票，始為解決。是甲1前開所述，其因債務關係無法週轉，
      才開立共計30萬元之本票予被告乙○○，應屬為真。
   2、再衡情，一般地下高利放款之錢莊，為免借款人面臨經濟
      困境，無力償還高額利息，捲款潛逃，多會要求借款人要
      提供身分證件、過戶汽機車或開立本票作為擔保。然員警
      卻於98年1 月9 日，在被告乙○○位於高雄市三民區○○○路266 巷15號之住處內，執行搜索，扣得名片（缺錢互
      助會）1 盒、汽機車過戶登記書2 紙、陳易新、黃錦鳳身
      分證影本各1 張、便條紙（記載郭先生阿財5 萬5 千元）
      1 張，此有高雄市政府警察局苓雅分局偵查隊搜索、扣押
      筆錄1 份（警卷第28-32 頁）附卷可憑。若真如被告所述
      ，僅係單純投資甲1之牛蒡生意，其主要為荳荳飾品店之負
      責人，平日都在店裡看店做生意，為何家中會有招攬放款
      業務之名片、他人之身分證及汽機車過戶登記書？此部分
      益徵被告涉有重利犯行無訛。
   3、再依甲1與被告乙○○間所約定之利息換算年利率結果，遠
      超過法定最高週年利率20％，衡之民間一般之借款利率、
      金融市場利率等客觀標準，其所收取之利息實與本金顯不
      相當，且被告乙○○在借款當時既已預扣第1 期之利息，
      縱甲1嗣後未依約定支付利息，然並不影響被告乙○○已有
      向上開借款人所收取與本金顯不相當之利息之認定。再者
      ，甲1願負擔較銀行、民間當鋪借款利率高出甚多之利息而
      向被告乙○○借款，足認其急需款項之情為真，是本件以
      重利向被告乙○○借款之甲1顯係出於急迫，不得已始向被
      告乙○○借款周轉，殆無疑義。
   4、而被告雖以前詞置辯，惟被告就如此大筆投資，應簽立投
      資契約書，或保留匯款憑條，供作日後收取投資款項之證
      明，卻無法提出相關投資契約書以實其說，是其空言所辯
      ，已有可疑。雖被告又辯稱：扣案之名片是之前朋友幫忙
      印的，本來要成立互助會，但後來沒有成立，所以就沒有
      再使用名片云云。然互助會首重會首與會員間之信任，且
      會員數要控制在一定數量，否則會有冒標盜領鉅額得標款
      項之風險，故若被告真係有意成立互助會，實無需大費周
      章印製名片對外招攬。是被告此部分所辯，要難採信。
   5、證人丁○○雖於本院審理中證稱：我曾經在96年2-10月間
      ，在高雄市○○區○○街137 號荳荳飾品店擔任店長，那
      時的公司負責人是乙○○，張荳荳是老闆娘，當時有去甲1
      的心心藥局見習1 個月，就是認識一些藥妝的東西，也有
      在荳荳飾品店看過甲1，店外有紅布條，表示心心藥局在此
      服務，但心心藥局之後並沒有進駐；我在心心藥局見習時
      ，不清楚該店內有幾名員工，除了老闆娘「陳純甄」外，
      不認識其他員工，見習的時間就是我上班的時間，但沒有
      固定時間去見習，證人甲1看過不到10次等語（本院卷第70
      -71 頁），欲證明被告乙○○與甲1確有生意上之合作，其
      所交付甲1之款項，係作為投資之用。惟證人丁○○為被告
      開立之荳荳飾品店之員工，並擔任店長，又表示有前往甲1
      經營之藥妝店實習過，卻對於甲1藥妝店內之員工數量、姓
      名、工作內容等情，均無法詳細表述，則其是否真有以荳
      荳飾品店員工之身分，前往心心藥局實習乙情，尚非無疑
      ，自難單以其有瑕疵之證詞，而對被告為有利之認定。
（二）被告2 人雖均矢口否認有剝奪告訴人行動自由之事，並以
      上揭情詞置辯，惟查：
   1、被告乙○○於97年10月5 日下午5 時許，駕駛白色BMW 轎
      車，行經高雄市○○路與永豐路口之85度C 咖啡店，見為
      甲1擔任保證人之張柏豪，即與丙○○一同要求張柏豪搭乘
      乙○○所駕駛之自小客車，前往位於高雄市○○區○○街
      30號，由鄭喬羽經營之「尚賀茶行」內商談甲1之債務問題
      ，約定以10萬元為清償，張柏豪因而電請友人戊○○攜帶
      本票到場代為償還，經戊○○於同日晚上8 時許到場與乙○○等周旋後，談妥由戊○○先行以自己名義簽發票面金
      額10萬元之本票1 紙交予乙○○後，張柏豪始得以隨同戊○○離去等情，核與證人即告訴人張柏豪於警詢及偵訊中
      、證人鄭喬羽於警詢及偵訊中、證人戊○○於警詢、偵訊
      及本院審理中、證人即共同正犯乙○○、丙○○於偵訊中
      證述明確（警卷第8-12頁、第13-14 頁、第16頁、第20-2
      1 頁、第22-23 頁，偵卷第11-12 頁、第19-21 頁、第30
      -31 頁、第42-43 頁、第44-45 頁），堪信為真。
   2、按刑法第302 條剝奪行動自由罪所保護之法益，乃被害人
      潛在的行動可能性，凡非出於被害人自由意志之空間移動
      ，均可成立本罪。查：證人即告訴人張柏豪於警詢及偵訊
      中均證稱：當天小馬說甲1有欠他錢，叫我負責，我覺得跟
      我無關，但他還是要我跟他們一起到尚賀茶行去談，我到
      茶行後，由於我無法交付10萬元，故於尚賀茶行一直無法
      離開，阿海（即被告丙○○）就叫我要好好處理，不要弄
      髒他的手，不然要我斷手斷腳，小馬在旁邊聽到，就叫我
      通知人來為我作保，我才通知戊○○到場為我作保；戊○○誤認我有幫甲1作保，且人身安全控制在小馬他們手中，
      就幫我跟他們討價還價，先開10萬元本票，我才離開現場
      等語（警卷第8-12頁、第13-14 頁，偵卷第19-21 頁）。
      可見本件告訴人張柏豪並非出於己意，而前往鄭喬羽所經
      營之「尚賀茶行」。再參以當日在尚賀茶行之人，除被告
      乙○○與張柏豪外，尚有乙○○之朋友丙○○、鄭喬羽在
      場，張柏豪對該茶行之印象應不熟識，則其在被告討債之
      情況下，處於自己不熟悉之環境，周圍又都是被告之友人
      ，其心中之壓力，要可理解。
   3、參以證人戊○○於警詢、偵訊及本院審理中均證稱：我在
      97年10月6 日有接到張柏豪的電話，去一家茶行處理事情
      ，當時是因為他與對方不清不楚，兩方僵在那邊，算是在
      那邊交談，沒有結果，所以要我去，我到場之後，多少也
      有瞭解一點，主要是有人欠被告的錢，被告說張柏豪有答
      應要還，但張柏豪說沒有，後來就說要用錢解決，記得好
      像有談到金額是30萬元，我說張柏豪也沒有什麼錢，而且
      他們在那邊牽扯很久，所以後來是用10萬元解決，我也答
      應他們開10萬元的本票給他們，如果他們找到真正債務人
      ，就把本票還我等語（本院卷第90-96 頁）；證人鄭喬羽
      於警詢及偵訊中證稱：我是尚賀茶行的老闆，97年10月6
      日當天乙○○、丙○○與張柏豪到茶行談話，我在清點茶
      葉，沒有注意他們談話的內容，他們是在外面一起到我店
      內，在店內時間約1 個多鐘頭，還表示在等張柏豪的朋友
      到場等語（警卷第20-21 頁，偵卷第11-12 頁）。可見被
      告2 人與張柏豪於抵達尚賀茶行後，又談論了1 個多鐘頭
      的時間，但對於張柏豪是否要承擔甲1之債務？若是，要如
      何承擔？等情，仍無法取得共識，期間張柏豪亦無法離開
      ，直至張柏豪電知戊○○到場並開立本票。可見張柏豪當
      日所受拘禁之時間非短，而在雙方均無共識之情形下，張
      柏豪又主觀上認為其無須負擔甲1之債務，若非被告2 人施
      以精神壓力，張柏豪自無可能耗費長時間與被告2 人談論
      還款事宜，是告訴人張柏豪之自由意志因而受到壓抑，乃
      足認定。
   4、被告丙○○雖辯稱：我當天雖然有去尚賀茶行，但那是因
      為乙○○打電話給我，說他看到1 個欠他錢的阿豪，叫我
      去咖啡廳看看是不是認識阿豪，我們一起去尚賀茶行待了
      1 個小時，我中間都沒插嘴，在跟茶行的老闆鄭喬羽在另
      一邊泡茶等語（偵卷第42-43 頁）。惟證人鄭喬羽於警詢
      及偵訊中證稱：97年10月6 日當天乙○○、丙○○與張柏
      豪到茶行談話，我在清點茶葉，沒有注意他們談話的內容
      ；當時我泡茶給他們，我就去整理貨物，只知道他們在講
      錢的事情，詳情不清楚等語（警卷第20-21 頁，偵卷第11
      -12 頁）。則依證人鄭喬羽所述，其見被告2 人與張柏豪
      進入店內，即泡茶招待，之後就去清點貨物，沒有留在現
      場聽雙方談話，與被告丙○○前開所述，顯有不符。參以
      證人戊○○於本院審理中證稱：我到尚賀茶行的時候，現
      場有2 、3 個人，有大致瞭解他們的討論內容，就是債務
      問題等語（本院卷第91頁），可見證人戊○○到尚賀茶行
      時，僅看見現場有3 人。若如被告丙○○所述，其在與鄭
      喬羽泡茶，則戊○○到現場時，應可看見被告2 人、張柏
      豪及鄭喬羽4 人才對，可見被告丙○○前開所述，並非事
      實，被告丙○○當時確係在場參與討論張柏豪返還甲1借款
      之情事。佐以被告乙○○看到張柏豪，即馬上打電話給丙○○，並一起前往尚賀茶行，而張柏豪於85度C 店前、車
      程上、尚賀茶行中均表示其非真正債務人，不願擔負債務
      責任，卻仍與被告2 人僵持1 個多小時，無法離開等情，
      業據本院認定如前。可見被告丙○○對於被告乙○○有以
      妨害張柏豪自由之方式，要求其承擔甲1之債務等情，應屬
      瞭解，且在場助勢，使張柏豪見被告人多勢眾，亦增心理
      壓力，而無法逃跑。是被告丙○○對於此部分犯行，自有
      犯意聯絡及行為分擔，而屬共犯無訛。
（三）綜上，告訴人張柏豪因甲1積欠被告債務，在85度C 前為被
      告2 人尋獲，出於被告乙○○帶同前往尚賀茶行，又與其
      友人被告丙○○、茶行老闆鄭喬羽共同在場，使張柏豪自
      由意志受到壓抑，而聽從被告2 人要求致電友人戊○○，
      告訴人之行動自由已經受到剝奪，堪予認定。本件事證已
      臻明確，被告2 人犯行均可認定，應依法論科。
三、核被告乙○○關於犯罪事實欄一所示犯行，所為係犯刑法第
    344 條之重利罪。被告2 人關於犯罪事實欄二所示犯行，係
    犯刑法第302 條第1 項之剝奪他人行動自由罪。被告2 人就
    犯罪事實欄二部分之犯行，有犯意聯絡、行為分擔，應論以
    共同正犯。被告乙○○前開所犯各罪，犯意各別，行為互殊
    ，應予分論併罰。檢察官雖認被告2 人與「阿文」就犯罪事
    實一部分，為共同正犯。惟證人甲1於偵訊及本院審理中之證
    述，就「阿文」及被告丙○○所參與之程度，僅及於陪同被
    告乙○○到場，尚難因而認定其等有何犯意聯絡及行為分擔
    ，是檢察官此部分所述，顯有誤會。公訴人雖認被告2 人上
    述所為均係犯刑法第346 條第1 項之恐嚇取財罪，惟恐嚇取
    財罪係以不法所有之意圖為犯罪構成要件，倘係由於其他目
    的，而非出於不法所有之意思者，並不成立各該罪名（最高
    法院21年度上字第18號判例、78年度台上字第1302號、82年
    度台上字第2815 號 判決可資參照）。查甲1開立予被告乙○○之本票背面有張柏豪之背書乙情，業據證人即甲1於本院審
    理中證述明確（本院卷第64頁背面），核與被告所述相符，
    則本件被告2 人基於甲1開立之本票背面，有告訴人張柏豪之
    背書，持以向張柏豪催討票據債務，顯非出於不法所有之意
    圖，自不成立公訴人所指恐嚇取財罪名，惟起訴事實相同，
    爰依法變更起訴法條，應予敘明。又檢察官雖認被告乙○○
    與丙○○共同基於恐嚇危安之犯意聯絡，推由丙○○不斷以
    ：「要好好處理，不要弄髒我的手，不然要斷手斷腳」等言
    語恐嚇張柏豪，致張柏豪心生畏懼而不敢離開該茶行，並不
    得不電請友人戊○○攜帶本票到場代為償還，涉犯刑法第30
    5 條之恐嚇危害安全罪云云。惟按刑法第302 條之剝奪他人
    行動自由罪，原以強暴、脅迫或其他非法方式剝奪他人之行
    動自由者，為其構成要件。而此所謂之「脅迫」，本質上即
    包含以加害生命、身體、自由財產之事恐嚇他人，致生危害
    於安全之情形在內（最高法院96年度台上字第5828號判決意
    旨參照）。是被告2 人既係以限制張柏豪行動自由之犯意，
    對其施以脅迫之言語，致張柏豪心生畏懼而喪失行動自由，
    而非另起於恐嚇之犯意，則此部分業據包含於刑法第302 條
    第1項之罪之構成要件內，當不另論罪，附此敘明。
四、爰審酌被告乙○○所為之重利犯行，破壞正常金融交易秩序
    ，導致甲1苦於高利而飽受壓迫，行為誠屬可議；且被告2 人
    在違背張柏豪意願之情形下，強行駕車搭載張柏豪前往尚賀
    茶行，並以現場環境對張柏豪施以精神及心理壓力，使張柏
    豪身心恐懼，並剝奪其人身自由，所為實有不該，再被告2
    人犯後均一再否認犯行，難認已有悔意，並斟酌被告2 人犯
    罪動機、目的、手段及所生損害等一切情狀，分別量處如主
    文所示之刑，並就被告乙○○部分，定其應執行刑如主文所
    示。
五、扣案之名片（印有缺錢互助會）1 盒，係被告乙○○所有，
    業據其供承在卷，且為其供本件重利犯罪預備之物，應依刑
    法第38條第1項第2款之規定宣告沒收。
貳、無罪部分：
一、公訴意旨另略以：被告乙○○（綽號「小馬」）夥同綽號「
    阿海」之丙○○與真實姓名年籍不詳、綽號「阿文」之成年
    男子，共同經營地下錢莊（被告乙○○部分，業經本院認定
    如前）。96年7 月間，甲1急需現款支付貨款，乃經人介紹先
    後三次向乙○○借款，其間甲1如有遲繳利息情事，則由丙○○帶至乙○○車旁，並以：要關二天與對甲1親人施暴之言語
    恫嚇甲1，致甲1因此心生畏懼，而勉力籌錢支付利息。甲1於借
    款後半年間陸續支付利息達百萬餘元，殆至97年農曆過年後
    終因無力支付利息而遠遁他處。因認被告2 人共同涉犯刑法
    第305 條恐嚇危安罪嫌、被告丙○○另涉犯刑法第344 條重
    利罪嫌云云。
二、按犯罪事實，應依證據認定之，無證據不得推定其犯罪事實
    ，又不能證明被告犯罪者，應諭知無罪之判決，刑事訴訟法
    154 條、301 條第1 項分別定有明文。又被害人就被害經過
    所為之陳述，其目的在於使被告受刑事訴追處罰，與被告處
    於絕對相反之立場，其陳述或不免渲染、誇大。是被害人縱
    立於證人地位具結而為指證、陳述，其供述證據之證明力仍
    較與被告無利害關係之一般證人之陳述為薄弱。從而，被害
    人就被害經過之陳述，除須無瑕疵可指，且須就其他方面調
    查又與事實相符，亦即仍應調查其他補強證據以擔保其指證
    、陳述確有相當之真實性，而為通常一般人均不致有所懷疑
    者，始得採為論罪科刑之依據，非謂被害人已踐行人證之調
    查程序，即得逕以其指證、陳述作為有罪判決之唯一證據（
    最高法院98年度台上字第107 號判決參照）。
三、訊之被告2 人均堅決否認檢察官上開起訴之犯行，均辯稱；
    根本沒有恐嚇甲1等語；被告丙○○另辯稱：我根本沒有借錢
    等語。而檢察官起訴上開被告丙○○有重利犯行、被告乙○○、丙○○有共同恐嚇甲1犯行，無非係以被害人甲1之指述為
    唯一之依據。惟查：
（一）證人甲1於偵訊中證稱：96年7 、8 月時，因心心藥局要負
      貨款，張荳荳介紹我與小馬認識，分別借了5 、5 、10
      萬元，還有1 筆5 萬元是幫張荳荳借的，他也算到我頭上
      ，4 次在大豐路405 號的心心藥局，由小馬拿錢給我等語
      （偵卷第26-28 頁）；於本院審理中卻稱：我是有開4 張
      本票給乙○○，但因為他都會用加倍的款項作為票據金額
      ，所以我實際的借款金額要除以二；但全部的借款金額又
      不只這樣，還要加上利息還有我私下跟他借款3 萬還是5
      萬元，那是沒有寫本票的，但還是要算利息，這樣加起來
      ，應該有20幾萬，而且我陸陸續續還有1 千、2 千的還款
      ，所以應該還剩10幾萬或20幾萬，我已經有點亂了；我沒
      有跟乙○○合夥，我借5 萬、5 萬、10萬元，是本來有說
      要在他們經營的荳荳飾品店開設藥妝，所以有透過張荳荳
      去跟乙○○借錢來裝潢，但後來因為裝潢費用繳不出來，
      所以生意也沒有做了等語等語（本院卷第62-64 頁）。是
      證人甲1前後就借款金額及借款用途部分之供述已有不一，
      所述內容非無瑕疵，則其就被告2 人恐嚇部分之供述，是
      否可採，亦非無疑。再參以卷內除甲1之供述外，並無其他
      積極證據，足資證明被告2 人確有公訴意旨所載之恐嚇犯
      行，自難僅憑告訴人之片面指訴即認被告2 人有被訴恐嚇
      危安之犯行，是被告2 人此部分犯罪應屬不能證明，自應
      諭知被告2人無罪之判決。
（二）證人甲1於警詢及偵訊中雖證稱：小馬（即被告乙○○）是
      客戶介紹認識，在做錢莊的生意，我有跟他借過錢，是小
      馬拿錢給我的，「阿文」是我借錢時跟「小馬」一起來的
      人，「阿海」（即被告丙○○）是我繳不出利息，找我出
      來叫我到「小馬」的車旁，他坐在車上，「小馬」在旁邊
      恐嚇我；我應該是在96年間有見過被告丙○○，當時被告
      丙○○坐在車上沒有出聲，是旁邊的人叫我付利息等語（
      偵卷第26-28 頁，本院卷第11-13 頁、第65-66 頁）。惟
      依證人所述，僅能證明被告乙○○即為借款予甲1之人，「
      阿文」及被告丙○○縱有陪同被告乙○○拿錢給甲1，或陪
      同向甲1追討利息，然「阿文」、被告丙○○為何會到場？
      其等之間就重利犯行，是否與被告乙○○有犯意聯絡及行
      為分擔？尚難因而認定。此外復查無其他任何積極證據足
      資證明被告丙○○有何共犯重利之行為，揆諸前揭說明，
      被告丙○○此部分犯行自屬不能證明，應為無罪之諭知。
四、綜上所述，被告丙○○重利犯行、被告2 人共同以言語恐嚇
    甲1之行為，既僅有告訴人單一指訴，又查無其他積極證據足
    茲證明被告2 人有何公訴人所指之上開犯行，此部分犯罪要
    屬不能證明，自應為被告2人就此部分無罪之諭知。
據上論結，應依刑事訴訟法第299 條第1 項前段、第300 條、第
301 條第1 項，刑法第28條、第344 條、第302 條第1 項、第51
條第5 款、第38條第1 項第2 款，刑法施行法第1 條之1 ，判決
如主文。
本案經檢察官許怡萍到庭執行職務。
中    華    民    國    99    年    6     月    23    日
                刑事第十二庭  審判長法  官  黃建榮
                                    法  官  王品惠
                                    法  官  楊珮瑛
以上正本證明與原本無異。
如不服本判決應於收受送達後10日內向本院提出上訴書狀，並應
敘述具體理由；如未敘述上訴理由者，應於上訴期間屆滿後20日
內向本院補提理由書（均須按他造當事人之人數附繕本）「切勿
逕送上級法院」。
中    華    民    國    99    年    6     月    29    日
                                    書記官  郭南宏
附錄本件論罪科刑法條全文
中華民國刑法第344條
（重利罪）
乘他人急迫、輕率或無經驗貸以金錢或其他物品，而取得與原本
顯不相當之重利者，處一年以下有期徒刑、拘役或科或併科一千
元以下罰金。
中華民國刑法第302條第1項
（剝奪他人行動自由罪）
私行拘禁或以其他非法方法，剝奪人之行動自由者，處五年以下
有期徒刑、拘役或三百元以下罰金。

司法院資訊處製作；財團法人民間司法改革基金會備份。
